【裁判字號】    98,交訴,112
【裁判日期】    990312
【裁判案由】    公共危險等
【裁判全文】
臺灣臺南地方法院刑事判決             98年度交訴字第112號
公  訴  人  臺灣臺南地方法院檢察署檢察官
被      告  甲○○
上列被告因公共危險等案件，經檢察官提起公訴（98年度偵字第
6002號），暨移送併案（98年度偵字第15686 號），本院判決如
下：
    主  文
甲○○從事業務之人，因業務上之過失傷害人致重傷，處有期徒
刑拾月；又駕駛動力交通工具肇事，致人受傷而逃逸，處有期徒
刑拾月。應執行有期徒刑壹年陸月。
    事  實
一、甲○○平時從事搭設遮雨棚、遮陽棚之工作，駕駛自用小貨
    車搭載遮雨棚、遮陽棚至工地係其附隨業務，為從事駕駛業
    務之人。其於民國98年3 月10日上午，駕駛車牌號碼5S-234
    5 號自用小貨車，沿臺南縣永康市○○里○○路由北往南方
    向行駛，於同日上午9 時許，行經中正路與中正路15巷口時
    ，本應注意汽車超車時，應於前車左側保持半公尺以上之間
    隔超過，而依當時天候晴朗、日間自然光線、柏油路面乾燥
    、路面無障礙物及缺陷、視距復屬良好等情，並無不能注意
    之情事，詎甲○○竟疏未注意及此，貿然超越同向在前由丙○○騎乘搭載其妻丁○○之車牌號碼9GP-790 號重型機車，
    甲○○因有前述疏失，致其所駕駛之上開自用小貨車右後車
    尾處擦撞到丙○○所騎乘之上開重型機車之左後視鏡下緣處
    ，丙○○所穿著之長袖外套左衣袖外側下緣處並勾到甲○○
    所駕駛之上開自用小貨車右後車尾處，致丙○○、丁○○人
    車到地，丙○○受有蜘蛛網膜下出血、外傷性腦出血、臉部
    擦傷、左膝擦傷、頸椎脊髓損傷併四肢癱瘓之重傷害；丁○○則受有頭部外傷及膝挫傷等傷害。詎甲○○於肇事致人受
    傷後，未向員警報案或留置現場等待員警前往處理，亦未將
    丙○○、丁○○送醫或為其他救護措施，竟基於肇事逃逸之
    犯意，駕駛前揭自用小貨車逃逸。嗣有路人乙○○見狀記下
    甲○○上開自用小貨車之車牌號碼後報警處理，經警據報前
    往現場並調閱現場路口監視錄影器始循線查知上情。
二、案經丁○○告訴臺南縣警察局永康分局報告臺灣臺南地方法
    院檢察署偵查起訴，暨移送併案審理。
    理  由
壹、程式部分：
    按被告以外之人於審判外之陳述，雖不符刑事訴訟法第159
    條之1 至第159 條之4 之規定，而經當事人於審判程式同意
    作為證據，法院審酌該言詞陳述或書面陳述作成時之情況，
    認為適當者，亦得為證據；當事人、代理人或辯護人於法院
    調查證據時，知有刑事訴訟法第159 條第1 項不得為證據之
    情形，而未於言詞辯論終結前聲明異議者，視為有前項之同
    意，刑事訴訟法第159 條之5 第1 項、第2 項分有明文。經
    查，本判決下列所引用之被告以外之人於審判外之陳述（包
    括書證），檢察官及被告於本院言詞辯論終結前均未聲明異
    議，本院審酌上開證據資料製作時之情況，尚無違法不當及
    證明力明顯過低之瑕疵，亦認為以之作為證據應屬適當，故
    揆諸前開規定，認前揭證據資料有證據能力。
貳、實體部分：
一、訊據被告甲○○固不否認平時從事搭設遮雨棚、遮陽棚之工
    作，駕駛自用小貨車搭載遮雨棚、遮陽棚至工地及於98年3
    月10日上午9 時許，駕駛車牌號碼5S-2345 號自用小貨車行
    經臺南縣永康市○○路與中正路15巷口等事實，惟矢口否認
    有何業務過失傷害、業務過失致重傷及肇事致人受傷而逃逸
    等犯行，辯稱：鑑定小組人員並未在伊所駕駛之自用小貨車
    上採集到任何與他車擦撞之痕跡，可見伊之自用小貨車並未
    有與被害人丙○○所騎乘之機車發生擦撞之情事；另伊行經
    肇事地點時，雖有聽到後方機車倒地之聲音，然經觀看車上
    之後視鏡發現後方一台銀白色之自用小客車駛向路旁，該名
    駕駛人急忙跑下車，伊認為係後方銀白色之自用小客車駕駛
    人肇事致人受傷，本次車禍與伊無涉，始駛離現場云云。經
    查：
(一)證人乙○○於警詢、偵訊及本院審理時到庭證稱：伊載伊女
    友陶美雪在機車倒地前幾公尺的早餐店買早餐，伊女友下車
    購買早餐，伊將銀色自用小客車停在早餐店前，並坐在車上
    從後視鏡看後方，當時光線明亮、視線清楚，伊看見一輛藍
    色自用小貨車超越一台機車，那台機車就倒在地上，機車倒
    地滑行發出很大聲響，該自用小貨車駕駛人並未停車，直接
    開走，伊馬上打電話叫救護車，過約1 分鐘左右，藍色自用
    小貨車有返回車禍現場前幾十公尺遠的路口稍停，但駕駛人
    並未下車，停約數秒後又駛離，車禍發生前，只有一台腳踏
    車行駛在機車後方，機車倒地後，腳踏車才騎過肇事地點，
    並沒有其他車輛經過，待警方到現場時，伊將肇事之藍色自
    用小貨車之車牌號碼提供予警方等語（詳警卷第6-8 頁、98
    年度偵字第6002號偵查卷第6 頁及本院卷第46-49 頁）。觀
    其歷次供述，均相一致，並無前後齟齬之處。
(二)被告雖辯稱：伊行經肇事地點時，雖有聽到後方機車倒地之
    聲音，然經觀看車上之後視鏡發現後方一銀白色之自用小客
    車駛向路旁，駕駛人急忙跑下車，伊認為係後方為乙○○所
    駕駛之銀白色自用小客車肇事致人受傷云云。然證人乙○○
    於偵訊時及本院審理時均業已證稱：伊所駕駛之銀色自用小
    客車原本就停於早餐店前，本件車禍發生當時並未有銀白色
    自小客車尾隨在被告所駕駛之藍色自用小客車後方，係本件
    車禍發生，伊見機車倒地，才下車等語（前開偵查卷第8 頁
    及本院卷第49頁），且證人即在本件車禍現場3-5 公尺前開
    設早餐店之老闆葉永生於警詢時證述：在車禍發生前，確實
    有輛銀色自用小客車停在早餐店前，該輛自用小客車女性乘
    客下車購買早餐等語（詳本院卷第61頁），是由證人葉永生
    之證言顯示，已可排除本件係證人乙○○之銀色自用小客車
    擦撞被害人丙○○所騎乘之重型機車肇事之可能性，因之，
    被告虛偽杜撰本件係行駛在其後方為證人乙○○所駕駛之自
    用小客車擦撞被害人所騎乘之機車，證人乙○○甚且將車疾
    停路旁，下車查看等語，其心態實屬可議。況且，本件經臺
    南縣警察局採集被告所駕駛之自用小貨車及被害人丙○○所
    穿著之米色長袖外套及所騎乘之機車上之跡證，被告所駕駛
    之自用小貨車車尾距地面高度約96.5-98 公分之孔座側邊有
    1 處擦痕，長約1.5 公分，其上藍色油漆部分已脫落（即跡
    證編號A1，詳永康分局勘察採證照片編號11、12）；另自用
    小貨車車尾距地面約112.5 公分之孔座上緣亦有一處擦痕，
    其上藍色油漆部分亦已脫落（即跡證編號A2，詳永康分局堪
    察採證照片編號11、12及臺南縣警察局勘察採證報告第4 頁
    插圖一）；被害人丙○○所著長袖外套左衣袖外側下緣距袖
    口約4.5 公分處有1 藍色外來漆，該外來漆長約2 公分、寬
    約0.5 公分（即跡證編號B1），外來漆上方條狀飾帶與衣袖
    縫接處已斷裂（詳永康分局勘察採證照片編號15-19 ）；被
    害人丙○○所騎乘之重型機車左後視鏡下緣處有1 擦痕，長
    約1 公分、寬約0.5 公分，該處擦痕夾雜淡藍色物質（即跡
    證編號B2，詳永康分局勘察採證照片編號28）；經當場模擬
    量測被害人丙○○所著長袖外套上藍色外來漆距地面高度約
    97公分；被害人丙○○所騎乘之機車左後視鏡下緣處擦痕距
    地面高度約111 公分（詳永康分局勘察採證照片編號38 -42
    及臺南縣警察局勘察採證報告第6 頁插圖二），綜上開勘察
    情形，被告所駕駛之自用小貨車上所見跡證編號A1擦痕距地
    高約96-98 公分與模擬案發時被害人丙○○所著外套左衣袖
    外側跡證編號B1藍色外來漆距地高約97公分具相近之位高；
    跡證編號A2距地高度約112.5 公分與跡證編號B2距地高約
    111 公分具相近之位高，此有臺南縣警察局勘察採證報告及
    永康分局勘察採證照片在卷可按。而由前揭被害人丙○○所
    騎乘之機車及所著長袖外套上所採集之跡證觀之，被害人機
    車左後視鏡下緣處之夾雜淡藍色物質之擦痕及長袖外套左衣
    袖外側下緣處之藍色外來漆，均係新近產生之跡證，且該等
    跡證復與證人乙○○所述被告所駕駛之自用小貨車自左側超
    越被害人丙○○所騎乘之機車之兩車行進動線相符，足證被
    害人丙○○機車倒地，係因被告所駕駛之自用小貨車自被害
    人丙○○機車之左側超越，被告所駕駛之自用小貨車右後方
    擦撞被害人丙○○所騎乘之機車左後視鏡，被害人丙○○所
    穿著之長袖外套左衣袖下緣處並勾到被告所駕駛之上開自用
    小貨車右後車尾處所致，證人乙○○確係依自己親身體驗之
    事實為證述，其所為證詞，應堪採信。是被告辯稱：伊所駕
    駛之自用小貨車並未與被害人丙○○所騎乘之機車擦撞云云
    ，係卸責之詞，要非可採，其聲請對證人乙○○測謊，核無
    必要，附此敘明。
(三)其次，本件被害人丙○○之機車倒地，係因被告所駕駛之自
    用小貨車自被害人丙○○機車之左側超越，被告所駕駛之自
    用小貨車右後方擦撞被害人丙○○所騎乘之機車左後視鏡，
    被害人丙○○所穿著之長袖外套左衣袖下緣處並勾到被告所
    駕駛之上開自用小貨車右後車尾處所致，業經本院認定在前
    。參諸證人乙○○於偵訊及本院審理時具結證稱：被害人丙○○所騎乘之機車倒地當下，除被告所駕駛之自用小貨車行
    經該處外，並未有其餘車輛經過等語（詳前開偵查卷第6 頁
    及本院卷第47頁及第48頁背面），且被告亦自承：有聽到後
    面有機車倒地之聲音等語（詳本院卷第29頁），衡情，被告
    應可認知係其所駕駛之自用小貨車於超越被害人丙○○所騎
    乘之機車時，造成被害人丙○○人車倒地之事實。再者，被
    告於車禍發生後駛離現場，約1 分鐘後隨即折返，並停在距
    離現場附近約數十公尺處後，再行駛離乙節，除據證人張義
    峰證述在前外，復為被告所不否認，被告並稱：伊不知是否
    有人在處理車禍，所以才折返現場查看，因看到有人在處理
    ，便駛離現場等語（詳本院卷第29頁背面），然被告既於本
    院訊問時稱本件車禍事故已有肇事者下車查看，又何須擔憂
    無人在現場處理車禍事故，況且，若擔憂不知是否有人處理
    ，理應將車直接開至車禍現場，又何須將車停放在距離車禍
    現場數十公尺處冷眼旁觀，被告上開辯解，已與常情相違，
    足見被告實係因駕車擦撞被害人丙○○所騎乘之機車倒地，
    且知此一事實，始有上述於肇事後復返回車禍現場附近旁觀
    之不尋常舉動。是被告在肇事後既未對被害人等採取救護或
    其他必要措施，亦未向警察機關報告，即逕自駕駛前開自用
    小貨車離開，其有肇事逃逸之犯行，洵堪認定。
(四)再按汽車超車時，應顯示左方向燈並於前車左側保持半公尺
    以上之間隔超過，道路交通安全規則第101 條第1 項第5 款
    定有明文。查本件被告駕車於道路上行駛，自應注意上開道
    路交通安全規則之規定，而本件車禍發生當時天候晴朗、日
    間自然光線、柏油路面乾燥、路面無障礙物及缺陷、視距復
    屬良好等情，則有道路交通事故調查報告表（一）載明可按
    ，足見案發當時被告客觀上應無不能注意之情事，然被告竟
    於超越前車時，未保持半公尺以上之間隔，致不慎與被害人
    丙○○所騎乘之機車發生擦撞，被害人丙○○因之受有蜘蛛
    網膜下出血、外傷性腦出血、臉部擦傷、左膝擦傷、頸椎脊
    髓損傷併四肢癱瘓之重傷害，被害人丁○○則受有頭部外傷
    及膝挫傷等傷害乙節，復有財團法人奇美醫院出具之診斷證
    明書2 紙（詳警卷第16-17 頁）及財團法人臺灣基督長老教
    會新樓醫院98年10月12日新樓歷字第0984174 號函暨檢送之
    病歷影本附卷（詳本院卷二）可稽，故其上述駕車肇事之行
    為，顯然具有過失至明。此外，復有道路交通事故現場圖1
    紙及事故現場暨車損照片共16幀在卷可按，被告上開過失駕
    駛行為，與被害人丙○○受有重傷害及被害人丁○○受有傷
    害之結果間，具有相當因果關係，亦無疑義。至起訴書雖記
    載被告有疏未注意車前狀況及兩車併行間隔之過失，然起訴
    書疏未審酌被告超越被害人丙○○所騎乘之前車之相對位置
    ，並非僅係併行行駛，致未予認定被告有疏未注意前開超車
    應遵行之規定，併予敘明。
(五)綜上所述，被告前揭辯解，無非卸責避就之詞，委無可採。
    本件事證明確，被告涉犯過失重傷害、過失傷害及肇事逃逸
    犯行洵堪認定，均應依法論科。
三、核被告甲○○所為，係犯刑法第284 條第2 項前段之業務過
    失傷害罪、同法第284 條第2 項後段之業務過失致重傷罪及
    同法第185 條之4 之肇事逃逸罪。起訴書認被告涉犯同法第
    284 條第1 項前段之過失傷害罪，尚有未合，惟因基本社會
    事實同一，爰依法變更起訴法條。被告一業務過失行為，致
    被害人丙○○、丁○○分別受有重傷害、普通傷害，係一行
    為觸犯2 罪名，為想像競合犯，應從一重之業務過失致重傷
    害罪處斷。被告所犯上開2 罪間，犯意各別，行為互殊，罪
    名有異，應予分論併罰。至移送併案審理部分與本案係同一
    事實，業據本院審究如上，附此敘明。爰審酌被告駕駛自用
    小貨車超越被害人丙○○所騎乘之重型機車時，疏未注意保
    持半公尺以上之間隔，係本件車禍發生之肇事原因，其過失
    程度至為重大，其因一時疏忽肇致被害人丙○○受有重傷害
    ，被害人丁○○則受有普通傷害，被告於肇事致人受傷後，
    未向員警報案或留置現場等待員警前往處理，亦未將被害人
    等送醫救治或為其他救護措施，隨即駕車逃逸駛離現場，惡
    性非輕，又本件案發迄今，被告猶未能與被害人等達成和解
    賠償損害，及被告犯後猶飾詞否認犯行，並誣指目擊證人張
    義峰為本件之肇事者之態度等一切情狀，量處如主文所示之
    刑，並定其應執行刑，以資懲儆。
據上論斷，應依刑事訴訟法第299 條第1 項前段、第300 條，刑
法第284 條第2 項、第185 條之4 、第55條、第51條第5 款，刑
法施行法第1 條之1 第1 項、第2 項，判決如主文。
本案經檢察官戊○○到庭執行職務。
中    華    民    國    99    年    3     月    12    日
                    交通法庭審判長  法  官  吳勇輝
                                    法  官  林彥君
                                    法  官  鄭燕璘
以上正本證明與原本無異。
如不服本判決應於收受本判後10日內向本院提出上訴書狀，並應
敘述具體理由。其未敘述上訴理由者，應於上訴期間屆滿後20日
內向本院補提理由書狀（均須按他造當事人之人數附繕本）「切
勿逕送上級法院」。
                                    書記官  蔡明峰
中    華    民    國    99    年    3     月    12    日
附錄本案論罪科刑法條全文：
刑法第284條：
因過失傷害人者，處6 月以下有期徒刑、拘役或5 百元以下罰金
，致重傷者，處1 年以下有期徒刑、拘役或5 百元以下罰金。
從事業務之人，因業務上之過失傷害人者，處1 年以下有期徒刑
、拘役或1 千元以下罰金，致重傷者，處3 年以下有期徒刑、拘
役或2 千元以下罰金。
刑法第185條之4：
駕駛動力交通工具肇事，致人死傷而逃逸者，處6 月以上5 年以
下有期徒刑。

司法院資訊處製作；財團法人民間司法改革基金會備份。
